最　高　行　政　法　院　判　決　　　　　　　　　　九十一年度判字第三四八號
　　上　訴　人　甲○○
　　被 上訴 人　彰化縣政府
　　代　表　人　翁金珠
右當事人間因徵收補償事件，上訴人對於中華民國八十九年十二月二十日臺中高等行
政法院八十九年度訴字第三六號判決，提起上訴，本院判決如左：
　　主  文
上訴駁回。
上訴審訴訟費用由上訴人負擔。
　　理  由
本件上訴人主張：被上訴人因交通部台灣區國道新建工程局辦理東西向快速公路彰濱
台中線彰濱快官段工程需要，徵收上訴人所有坐落彰化市○○○段一四三地號等七筆
土地，上訴人認其土地被編為六二六地價區段，與鄰近六二○地價區段土地，地目同
為田，地理位置、環境均相同，前者位於灌溉區源頭，耕作方便，為五等則良田，然
而徵收單價，後者反而較前者每平方公尺多出新台幣（下同）三百元，顯然有違公平
原則。又被徵收土地聯外之田中路足供二部轎車會車，或貨車行駛出入之用，周圍土
地平坦，完全利用機械耕作，將來交通便捷，不到五分鐘即可達高鐵台中站。認被上
訴人對被徵收土地之地價評估顯然不當等情，爰請判決將再訴願決定、訴願決定及原
處分均撤銷。
被上訴人則以：被上訴人依據平均地權條例第四十六條、地價調查估計規則第二條之
規定，授權彰化地政事務所辦理地價查估作業，並提交彰化縣地價評議委員會評定。
上開被徵收土地地價區段之劃分，經彰化地政事務所依據地價調查估計規則第二十一
條第一項第一款前段規定之原則，將地價相近、地段相連、情況相同或相近之土地劃
為同一地價區段，復依同條項第二款規定，依土地使用現況並以現有之溝渠為區段界
線，將彰化市○○○段，分別劃分為六二○、六二六等二個地價區段；又依同條項第
一款後段規定，將地價區段中合法零星或集中之建地目土地，另以該區段支號劃分為
六二○之一、六二六之一等二個地價區段，並依規定提交地價評議委員會評議，其民
國八十七年公告土地現值分別評定為每平方公尺二九○○元、二六○○元、五七○○
元、三五○○元。被徵收之土地位處六二六地價區段，其唯一聯外道路為田中路（寬
約五．五米）呈南北走向，有多處彎道，進出彰南路之路口較窄，大型車輛需繞道而
行，雖距中彰快速道路不遠，但依前臺灣省政府地政處頒「台灣省各縣市編製八十七
年土地現值表作業進度表」之規定，「調查買賣或收益實例及影響區段地價資料」作
業辦理期間為八十六年三月至八十七年二月；「實地勘查檢討及劃分地價區段」作業
辦理期間為八十六年十一月二十六日至八十七年三月五日，土地現值編製期間，尚在
施工中（八十八年年底通車），區○○道路可連接快速道路，又乏東西走向之聯絡道
路，區段內部分農地地勢不平，宗地坵塊較零亂，法院拍賣案例（八十八年五月）價
格每平方公尺約為二千五百元；而六二○地價區段○○○○路（寬約七米）貫穿彰興
路、彰南路直達中山路（縱貫公路省道）、三村路（實約五．五米）西接聖安路，南
接東西向快速道路之引道，可直達彰興路與彰南路，區段內給水、排水、農路之改良
設施完善，交通運輸狀況及土地利用價值較佳，法院拍賣案例（八十七年八月）價格
每方公尺約為二千七百元，故其區段地價當依條件之優劣而有所區別。本徵收案係奉
內政部八十八年四月二十一日八八內地字第八八○五二九一號函暨臺灣省政府八十八
年四月二十六日八八府地二字第三八二八一號函核准徵收，並經被上訴人八十八年五
月六日彰府地權字第八六一○六號函辦理公告，上訴人依規定提出異議，經被上訴人
函請彰化地政事務所查明結果，其地價區段劃分與相關作業並無不符。依據平均地權
條例第十條規定：「本條例實施地區內之土地，政府於依法徵收時，應按照徵收當期
之公告土地現值，補償地價。」查上訴人已於八十八年六月二十三日領竣相關徵收補
償費，依據土地法第二百三十五條規定：「被徵收土地之所有權人，對於其土地之權
利義務，於應受之補償發給完竣時終止。」又上訴人所提土地等則乙節，係為過去農
糧機關課徵田賦之依據，田賦已於七十六年依據土地稅法第二十七條之一規定停止課
徵，其等則問題並非買賣參考之依據。另依地價估計規則第八條第二項規定，法院拍
賣案例亦為地價查估之參考依據。綜上，上訴人請求提高徵收補償並補發其地價差額
，自屬依法無據等語，資為抗辯。
原審斟酌全辯論意旨及調查證據之結果，以被徵收土地係經內政部以八十八年四月二
十一日八八內地字第八八○五二九一號函暨被上訴人八十八年四月二十六日八八府地
二字第三八二八一號函核准徵收，並經被上訴人八十八年五月六日彰府地權字第八六
一○六號函辦理公告，公告期間自八十八年五月十二日起至八十八年六月十一日止計
三十日，被上訴人按徵收當期之公告土地現值，即六二六區段，八十七年公告現值每
平方公尺二、六○○元，加四成予以地價補償，核較平均地權條例第十條所定「應按
徵收當期之公告土地現值，補償其地價」，更為優惠，於法自無不合。且該補償業經
上訴人於八十八年六月二十三日蓋章領取，該土地並於八十八年七月二十二日移轉登
記為中華民國所有，此有土地補償清冊影本及土地登記簿謄本附於原處分卷及原審卷
可稽。彰化市○○○段土地，經被上訴人分別劃為六○八、六二○、六二六等三個地
價區段，八十七年公告土地現值分別為每平方公尺二一○○元、二九○○元、二六○
○元。被徵收之土地位處六二六地價區段，與六二○地價區段以易於辨識之自然界線
即水路為界。被上訴人以六二六地價區段○○道路即田中路較狹窄彎曲，且區段內部
分農地地勢高低不平，不利於機械耕作，且法院八十八年五月拍賣案例價格每平方公
尺約為二千五百元；而六二○地價區段，因區內東西向快速道路於八十三年二月完成
徵收，工程完工後與彰興路連接，交通運輸狀況及土地利用價值較佳，法院八十七年
八月拍賣案例價格每平方公尺約為二千七百元，而認其區段地價應依條件之優劣有所
區別，乃依據平均地權條例及地價調查估計規則等相關法令規定，依交通運輸、自然
條件、土地改良、土地利用現況、發展趨勢及其他影響地價因素等一切狀況，劃分地
價區段，分別評定八十七年度公告土地現值，並提經彰化縣地價評議委員會評議完成
法定程序。被上訴人劃設地價區段及評定公告土地現值，自應認符合法定程序。又查
土地等則、農地收成好壞、灌溉方便與否，係屬土地改良情形，依地價調查估計規則
第二十一條規定，僅為眾多劃分地價區段斟酌因素之一，而非唯一斟酌因素，尚需考
量該條所規定之交通運輸等其他多項因素。再者，各地價區段內之地勢，係以整個區
段評定，非以上訴人所有之單筆土地為準；本件雖經受命法官履勘現場，惟因東西向
快速公路彰濱台中線段施工中，無法勘驗原地勢，但依被上訴人所提出之航照圖所示
，上訴人土地所在之六二六地價區段之土地，於航照圖上顏色深淺差別較大，可見地
勢較不平，被上訴人以此為評定考量因素之一，亦難認有誤。再者，上訴人所提出之
被上訴人八十七年一月十三日彰府地價字第○○七七○號土地價格鑑定書，固記載被
上訴人就彰化市○○○段三八二─一五、地目田、面積二二三平方公尺之土地，查估
價格為每平方公尺七千元；但該鑑定事件係受臺灣彰化地方法院囑託，就民事強制執
行事件之土地拍賣價格所為之鑑定，與該被鑑定土地之當年度公告土地現值非必相同
；上訴人據此主張被上訴人就彰化市○○○段土地評估為七千元，其所有之被徵收土
地卻僅評估為二千六百元，立論失據乙節，顯有誤解。綜上所述，被上訴人依據平均
地權條例第四十六條、地價調查估計規則第二十一條等規定，劃分地價區段評定公告
土地現值，並提經該縣地價評議委員會評議，自應認已完成法定程序，被上訴人依該
公告現值加四成予以地價補償，且經上訴人具領，並完成土地所有權移轉登記，被上
訴人所為之徵收補償，自無違誤。上訴人請求提高徵收補償並補發地價差額，尚屬無
據，因而將原處分及訴願決定均予維持，駁回上訴人之訴，經核於法並無違誤。上訴
論旨，仍執前詞主張被徵收土地編為六二六地價區段，與鄰近六二○地價區段土地，
各方面條件相同，所核徵收單價不一，顯然有違公平原則，請求判決被徵收土地之補
償地價，由每平方公尺二、六○○元提高至二、九○○元云云，自非有理由。次查原
判決已於理由項下詳予敘明，被上訴人係依據平均地權條例及地價調查估計規則等相
關法令規定，依交通運輸、自然條件、土地改良、土地利用現況、發展趨勢及其他影
響地價因素等一切狀況，劃分地價區段，分別評定八十七年度公告土地現值，並提經
彰化縣地價評議委員會評議完成法定程序，應認符合法定程序等情，自無判決不備理
由之違法。上訴人誤解法意，以其一己之見解，主張依據地價調查估計規則第二十一
條第一項第一款規定，係將各種條件相同或相近之相連路段劃為同一地價區段，而非
規定一個地段可以分解為數個不同之地價區段，被上訴人之行政作業顯然曲解法規，
違反上開規定，原判決理由對此隻字未提，顯有判決不備理由之違法云云，指摘原判
決違法，並無理由，應予駁回。
據上論結，本件上訴為無理由，爰依行政訴訟法第二百五十五條第一項、第九十八條
第三項前段，判決如主文。
中　　華　　民　　國　　九十一　　　年　　　三　　　　月　　　七　　　　日
                    最 高 行 政 法 院  第 四 庭
                                審 判 長 法  官　　　廖　政　雄
                                         法  官　　　趙　永　康
                                         法  官　　　林　清　祥
                                         法  官　　　鍾　耀　光
                                         法  官　　　姜  仁  脩
右  正  本  證  明  與  原  本  無  異
　　　　　　　　　　　　　　　　　　　　 法院書記官　蘇  金  全
中　　華　　民　　國　　九十一　　　年　　　三　　　　月　　　七　　　　日
